臺灣高雄地方法院行政訴訟判決　　　　　110年度交字第308號
原　　　告　李浩毅　



被　　　告　交通部公路總局高雄區監理所

代　表　人　李瑞銘　
訴訟代理人　朱怡如　
上列當事人間交通裁決事件，原告不服被告民國110 年6 月29日
裁字第82-B00000000號裁決，提起行政訴訟，本院判決如下：
    主  文
原告之訴駁回。
訴訟費用新臺幣參佰元由原告負擔。
    事實及理由
一、程序事項：按行政訴訟法第237條之7規定，交通裁決事件之
    裁判，得不經言詞辯論為之。本件屬交通裁決事件，依兩造
    所述各節及卷內資料其事證已臻明確，本院認無經言詞辯論
    之必要，爰不經言詞辯論而為判決。
二、事實概要：原告於民國110年3月10日14時30分許駕駛車牌號
    碼000-0000號營業貨運曳引車（下稱系爭車輛），在高雄市
    橋頭區成功路與公園路口處，經高雄市政府警察局交通警察
    大隊岡山分隊（下稱舉發機關）員警填掣高市警交字第B000
    00000 號舉發違反道路交通管理事件通知單（下稱舉發通知
    單）當場舉發其有「裝載土方未覆蓋」之違規行為。嗣原告
    於110 年4 月13日向被告陳述不服，經被告函詢舉發機關後
    ，認原告有「所載貨物滲漏( 一般道路) 」之違規行為，乃
    依道路交通管理處罰條例（下稱處罰條例）第30條第1 項第
    2 款、第63條第1 項第2 款規定，於110 年6 月29日開立裁
    字第82-B00000000號裁決書（下稱原處分），裁處原告「罰
    鍰新臺幣（下同）9,000 元，並記違規點數2 點」。原告不
    服，提起本件行政訴訟。
三、原告主張：經警方攔查超載同時開立本件滲漏罰單，惟警方
    取締必須提出嚴格之證明或照片或攝影均可，然警方並未提
    出任何證明資料等語。並聲明：原處分撤銷。
四、被告則以：駕駛人只要裝置貨物未依規定覆蓋、捆紮，有肇
    致貨物掉落、飛散之可能即合於上揭條文之構成要件，不以
    貨物有實際掉落等情為裁罰之要件，況裝載貨物應嚴密覆蓋
    、捆紮牢固之規定乃在確保行車安全，是否覆蓋嚴密、牢固
    捆紮、有無掉落之虞應由一般經驗客觀判斷，非由行為人主
    觀認定。審視採證資料，系爭車輛未依規定予以覆蓋防塵（
    網）布，且現場警方所提供之採證光碟可看出原告確實裝載
    細沙，依客觀經驗判斷仍有飛散、滲漏之虞，且原告被攔下
    時亦向警方說明為何沒有覆蓋之原因等，足見原告明知並未
    依規定將其所載運之貨物予以嚴密覆蓋、捆紮牢固而仍行駛
    於道路中，非如原告所述「然警方並未提出任何證明資料」
    等情。又依處罰條例第30條第1項第2款「所載貨物滲漏、飛
    散、脫落、掉落或氣味惡臭」之規定係考量駕駛人駕駛車輛
    裝載貨物，在未嚴密覆蓋或未捆紮牢固之情況下，在道路上
    運送，如遇車輛高速行駛、緊急煞車、變換車道、風速較大
    或車行路面不平處等情，均有可能因此鬆動而彈跳、吹落、
    飛散或掉落車斗外，致有危及其他用路人安全之虞。至是否
    覆蓋嚴密、牢固捆紮、有無掉落之虞，應依客觀事實及現場
    情事暨參酌經驗法則綜合判斷，而非由行為人主觀認定之。
    原告所載運之物品為細砂，然在未以防塵（網）布、帆布等
    物品周全覆蓋之情況下，在道路上運送如遇車輛高速行駛、
    緊急煞車、急彎或風速較大或車行路面不平處等，均有可能
    因此鬆動而彈跳、吹落、飛散或掉落車斗外，致有危及其他
    用路人安全之虞，故本件有採證照片、採證光碟、員警職務
    報告書影本等可稽，員警依法填單舉發，於法洵無違誤。另
    查，本案經舉發單位查覆說明違規事實為「裝載細沙未依規
    定蓋防塵布行駛於道路有滲漏情事」，而此違規事實所對應
    法條為處罰條例第30條第1項第2款之規定，故於原告提出訴
    訟時，被告（屏東監理站）即另行補正裁決書等語，資為抗
    辯。並聲明：原告之訴駁回。
五、本院之判斷：
  ㈠按「汽車裝載時，有下列情形之一者，處汽車駕駛人3,000
    元以上18,000元以下罰鍰，並責令改正或禁止通行：……2.
    所載貨物滲漏、飛散、脫落、掉落或氣味惡臭」；「汽車駕
    駛人有下列各款所列條款之一者，除依原條款處罰鍰外，並
    予記點：……2.有第29條第1 項第1 款至第4 款、第29條之
    2 第1 項、第2 項、第4 項、第30條第1 項第1 款、第2 款
    情形之一者，各記違規點數2 點」，處罰條例第30條第1 項
    第2 款、第63條第1 項第2 款分別定有明文。再按違反道路
    交通管理事件統一裁罰基準及處理細則（下稱處理細則）第
    1 條規定：「本細則依道路交通管理處罰條例第92條第4 項
    規定訂定之。」第2 條規定：「（第1 項）處理違反道路交
    通管理事件之程序及統一裁罰基準依本細則之規定辦理。（
    第2 項）前項統一裁罰基準，如附件違反道路交通管理事件
    統一裁罰基準表( 下稱裁罰基準表) 。」上開處理細則之規
    定，就其立法目的及功能，乃為防止處罰機關枉縱或偏頗，
    依處罰條例第92條第4 項所授權交通部會同內政部訂定處理
    細則及其附件裁罰基準表，用以維持裁罰之統一性與全國因
    違反道路交通管理事件受處罰民眾之公平，不因裁決人員不
    同，而生偏頗，寓有避免各監理機關於相同事件恣意為不同
    裁罰之功能，並非法所不許，於憲法上保障人民財產權之意
    旨並無牴觸（此並有司法院釋字第511 號解釋理由書意旨足
    資參照），並無違反法律保留原則。而依裁罰基準表的記載
    ，所載貨物滲漏、飛散、脫落、掉落（一般道路），期限內
    繳納或到案聽候裁決者，應處罰鍰9,000 元，並記違規點數
    2 點，核此規定，既係基於母法之授權而為訂定，且就處理
    細則附件所示裁罰基準表中有關處罰條例第30條第1 項第2
    款規定之裁罰基準內容，並未牴觸母法，被告自得依此基準
    而為裁罰。
  ㈡本件如事實概要欄所述之原告違規事實，有舉發通知單、原
    處分之裁決書、送達證書、高雄市政府警察局岡山分局 110
    年4月27日高市警岡分交字第11071438600號函、採證照片、
    110 年8 月20日高市警岡分交字第11072812600 號函、高雄
    市政府警察局岡山分局110 年8 月13日交辦單暨檢附員警職
    務報告、採證光碟、被告110 年8 月25日高監屏字第110019
    4399號函暨檢附補正後之裁決書、高雄市政府岡山分局110
    年9 月2 日交辦單暨檢附員警職務報告等在卷可稽( 本院卷
    第41至83頁) ，且經本院於調查程序勘驗採證光碟並做成勘
    驗筆錄附卷可憑(本院卷第94頁)，洵堪認定為真。
  ㈢原告雖以前揭情詞主張，惟查，本件採證錄影光碟內容明確
    可見系爭車輛遭警攔查時，該車輛之車斗裝載砂土且未覆蓋
    ，員警並向原告表示「這載砂、這還會掉ㄟ、這旁邊也會掉
    阿」等語；此外，被告於調查程序中庭呈之採證影片截圖畫
    面亦可見系爭車輛裝載之砂土確有滲漏、飛散等情事，故原
    依法據以裁處原告罰鍰9,000 元，並記違規點數2 點，於法
    並無違誤，原告猶執前詞主張撤銷原處分，委無可採。
六、綜上所陳，本件原告確有「所載貨物滲漏（一般道路）」之
    違規事實，構成此一行政法上義務之違反。故被告援引處罰
    條例第30條第1 項第2 款、第63條第1 項第2 款，暨處理細
    則等規定，裁處原告罰鍰9,000 元，並記違規點數2 點，核
    無違誤；從而，原告訴請撤銷原處分，為無理由，應予駁回
    。
七、本件判決基礎已臻明確，兩造其餘之攻擊防禦方法及訴訟資
    料經本院斟酌後，核與判決不生影響，無一一論述之必要，
    併予敘明。
八、本件第一審裁判費為300 元，應由原告負擔，爰確定第一審
    訴訟費用額如主文第2 項所示。
據上論結，本件原告之訴為無理由，依行政訴訟法第237條之7、
第237 條之8 第1 項、第237 條之9 第1 項、第236 條、第98條
第1 項前段，判決如主文。
中    華    民    國   111    年    1     月    12    日
                  行政訴訟庭  法  官  謝琬萍
以上正本係照原本作成。
如不服本判決，應於判決送達後20日內，向本院提出上訴狀並表
明上訴理由（原判決所違背之法令及其具體內容或依訴訟資料可
認為原判決有違背法令之具體事實），其未載明上訴理由者，應
於提出上訴後20日內向本院補提理由書（上訴狀及上訴理由書均
須按他造人數附繕本，如未按期補提上訴理由書，則逕予駁回上
訴），並應繳納上訴裁判費新臺幣750元。
中    華    民    國   111    年    1     月    12    日
                              書記官  林麗文